臺灣臺中地方法院刑事判決　94年度易字第1143號
公　訴　人　臺灣臺中地方法院檢察署檢察官
被　　　告　丁○○原名張素媚.
選任辯護人　蔡素惠律師
　　　　　　王雅泠律師
上列被告因詐欺案件，經檢察官提起公訴（93年度偵字第
1318號），本院判決如下：
    主    文
丁○○無罪。
    理    由
一、公訴意旨略以：被告丁○○於民國八十六年間，住在臺中市
    西屯區○○○街十號九樓，告訴人庚○○於八十六年底自軍
    中退役後，旋即至上址同棟大樓即臺中市西屯區○○○街十
    八號擔任大樓管理員。到職數日，被告丁○○見告訴人庚○○係退役老榮民，認有機可乘，乃借機主動與告訴人庚○○
    接近，並自稱是一貫道引導師，經常於告訴人庚○○值班時
    ，找告訴人庚○○聊天，假借佛道教導人「要拜佛、要做善
    事、不可害人。」等等，久而久之，見告訴人庚○○對其失
    去防備之心，且又係一單純退休老榮民，遂於八十八年二月
    間起，意圖為自己不法之所有，向告訴人庚○○諉稱：「我
    看你住軍人眷村，房屋破舊又屬水利地違建，要多賺些錢改
    善生活，我家中在豐原開公司，是台塑中盤商，可幫你買股
    票賺錢。」等語，並交付一張「欣耘實業有限公司，張淑惠
    、行動電話0000000000」之名片以取信之，告訴人庚○○因
    不懂股票又沒多少錢，起初未予回應。被告丁○○即繼續以
    三寸不爛之舌，再三遊說並對告訴人庚○○佯稱：「不要怕
    ，我不會騙你，錢不多沒關係，有多少買多少，如不多賺些
    錢，以後眷村改建，你住的違建房子一定會拆，到時你會沒
    房子住，買股票多賺些錢，我可以幫你買法拍屋，法拍屋非
    常便宜．．．」等語，使告訴人庚○○不疑有他，遂同意請
    被告丁○○幫忙買股票賺錢。被告丁○○為免事機敗漏，又
    向告訴人庚○○佯稱：買賣股票皆以現金交易，要求告訴人
    庚○○交付現金購買股票，告訴人庚○○乃分別於：(一)八十
    八年二月二十三日自郵局存簿提款新臺幣（下同）二十萬元
    。(二)八十八年三月十日自郵局定期存款解約提款十五萬元。
    (三)八十八年三月三十日自郵局定期存款解約提款交付其中之
    十六萬元。(四)八十八年四月二十日自聯勤收支組定期存款解
    約提款四十萬元。(五)八十八年六月二十三日自土地銀行以人
    壽保單借款十七萬元。(六)八十八年七月二十日自郵局存簿提
    款十萬元，合計共交付現金一百一十八萬元予被告丁○○購
    買股票。上開金錢因係告訴人庚○○一生之積蓄，亦係後半
    生之老本，深怕有所差失，因而曾要求被告張秀寫立收據，
    惟被告丁○○一再表示：「我信佛，因發善念，是純幫忙，
    不需要寫收據」，而拒絕開立收據。告訴人庚○○因認被告
    丁○○係一貫道資深引導師，遂未堅持要求。直至八十九年
    八月間，告訴人庚○○見交付上開金錢已年餘，惟被告丁○○從未告知究竟買何公司股票及有無獲利，適告訴人庚○○
    因生活需要用錢，遂向被告丁○○詢問購買股票情形。被告
    丁○○為免事機敗漏，又向告訴人庚○○佯稱：股票有賺五
    、六十萬元等語，告訴人庚○○本要求被告丁○○先將本金
    返還，賺多賺少無所謂，惟被告丁○○又向告訴人庚○○佯
    稱：要等好時點才能賣出，董某遂未再催討。直至九十年九
    月間，告訴人庚○○又再次要求被告丁○○將買賣股票之本
    金返還，被告丁○○仍一再以其係信佛之人，不會騙人等語
    搪塞。被告丁○○見告訴人庚○○年邁可欺，又基於上開詐
    欺之概括犯意，再向告訴人庚○○佯稱：「我有法律顧問，
    亦懂一些法律，法院之法官都沒有我了解，我會幫你購買法
    拍屋」等語，使告訴人庚○○不疑有他，陸續又交付三十五
    萬元予被告丁○○，代為購買法拍屋。直至九十一年一月間
    ，被告丁○○向告訴人庚○○表示，已將所標到之法拍屋出
    租，收到押金二萬元及半年租金六萬元，共收到八萬元，並
    稱以後再與告訴人庚○○一起算。迨至九十二年一月初，告
    訴人庚○○因被告丁○○所稱已為其購買之法拍屋已逾一年
    ，惟其均不知在何處，遂要求被告丁○○帶同前去查看，被
    告丁○○又一再推拖，直至九十二年一月二十六日，被告丁○○致電告訴人庚○○相約下午二時許，在莒光新城茶藝館
    見，見面後，被告丁○○竟要求告訴人庚○○將身分證及私
    章交付，由其辦理解除房屋設定五十萬元，告訴人庚○○對
    被告丁○○質疑表示：房屋何時設定五十萬元，為何要解除
    設定？被告丁○○無言以對。之後，於九十二年二月十四日
    ，被告丁○○再度致電告訴人庚○○，要求拿告訴人庚○○
    之身分證及私章辦理解除房屋設定之事，並於當日晚上七時
    二十分許，前往告訴人庚○○住家，適告訴人庚○○之女己○○與男友甲○○自臺北返家，告訴人庚○○即將交付現金
    予被告丁○○購買股票及法拍屋之經過，告知己○○及甲○○，其二人認告訴人庚○○可能遭被告丁○○所騙，因而質
    問被告丁○○究竟有無代告訴人庚○○購買股票及法拍屋一
    事，被告丁○○一再支吾其詞無法回答，告訴人庚○○等人
    原要報警前來處理，惟被告丁○○一再哭泣，再三拜託不要
    報警，並表示會將錢返還告訴人庚○○，告訴人庚○○始知
    受騙。被告丁○○認錯後，告訴人庚○○同意由其分期償還
    ，經會算後，告訴人庚○○共交付一百五十三萬元（其中一
    百一十八萬元買股票，三十五萬元買法拍屋），因此期間告
    訴人庚○○曾回大陸探親，而由被告丁○○代買美金支付二
    十萬元，代買禮品二萬元及代辦護照一萬元，計二十三萬元
    ，扣除上開代墊款後，被告丁○○應歸還一百三十二萬元，
    遂由被告丁○○先簽立借據一紙作為憑證，再簽立五紙本票
    作為分期清償之工具，詎被告丁○○於上開本票到期日時，
    仍無法返還所詐騙之金錢。因認被告丁○○涉犯刑法第三百
    三十九條第一項之詐欺取財罪嫌。
二、按犯罪事實應依證據認定之，無證據不得認定其犯罪事實；
    不能證明被告犯罪者，應諭知無罪之判決，刑事訴訟法第一
    百五十四條第二項、第三百零一條第一項分別定有明文。又
    認定不利於被告之事實，須依積極證據，苟積極證據不足為
    不利於被告事實之認定時，即應為有利於被告之認定，更不
    必有何有利之證據；認定犯罪事實所憑之證據，雖不以直接
    證據為限，間接證據亦包括在內，然而無論直接或間接證據
    ，其為訴訟上之證明，須於通常一般之人均不致有所懷疑，
    而得確信為真實之程度者，始得據為有罪之認定，若其關於
    被告是否犯罪之證明未能達此程度，而有合理性懷疑之存在
    ，致使無從形成有罪之確信，根據「罪證有疑，利於被告」
    之證據法則，即不得遽為不利於被告之認定。再事實之認定
    ，應憑證據，如未能發現相當證據，或證據不足以證明，自
    不能以推測或擬制之方法，以為裁判之基礎，最高法院分別
    著有三十年上字第八一六號、七十六年台上字第四九八六號
    判例可資參照。另按告訴人之告訴，係以使被告受刑事追訴
    為目的，是其陳述是否與事實相符，仍應調查其他證據，以
    資審認，必被害人所述被害情形，無瑕疵可擊，且就其他方
    面調查，又與事實相符，始足據為有罪判決之基礎。最高法
    院五十二年台上字第一三００號判例、八十一年度台上字第
    三五三九號、八十七年度台上字第二一七六號裁判可資參照
    。再按刑法第三百三十九條第一項詐欺罪之成立，以意圖為
    自己或第三人不法所有，以詐術使人將本人或第三人之物交
    付為要件。
三、公訴人認被告丁○○涉犯上開犯行，無非係以告訴人庚○○
    已指訴明確，核與證人吳中偉證述：告訴人庚○○曾請被告
    購買法拍屋之情節大致相符，且依九十二年二月十四日之錄
    音帶錄音譯文前後文觀之，被告自始均能與告訴人等就金額
    部分對談，足認被告應確曾拿取告訴人上開金錢無誤。再者
    ，被告雖否認交付告訴人庭呈載有：「欣耘實業有限公司，
    張淑惠、行動電話0000000000」之名片一張，但經函中華電
    信股份有限公司結果，該名片上之行動電話用戶名稱即為張
    素媚（丁○○之原名），戶籍地址及帳寄地址為臺中市西屯
    區○○○街十號九樓（即告訴人擔任管理員之大樓內被告之
    住處地址），且該支行動電話申請日期為0000-00-00、停用
    日期為0000-00-00，此更足為被告明知該支行動電話已停用
    ，而仍以該張署名張淑惠之名片詐騙之明證，否則交付該張
    名片一事，何須否認？此外，尚有臺中水湳郵局客戶歷史交
    易清單、定期儲金存單歷史交易活動詳情表、國防部主計局
    儲蓄會國軍軍人儲蓄資訊作業系統、土地銀行臺中分行存摺
    類取款憑條、交易明細表及彰化銀行匯款申請書影本等附卷
    可稽，資為論據。訊據被告丁○○對於其確曾拿取告訴人庚○○二十萬元代買美金，收受二萬元代買禮品及收取一萬元
    辦護照之事實，固直承不諱，但堅詞否認有何上揭詐欺取財
    之犯行，辯稱：伊沒有拿告訴人的錢幫忙購買股票，亦沒有
    拿告訴人的錢幫忙購買法拍屋，本票及借據均係伊遭脅迫才
    簽立的等語。
四、關於證據能力之爭執：
（一）按刑事被告之對質、詰問權，係屬憲法第八條第一項規定
      「非由法院依法定程序不得審問處罰」之正當法律程序所
      保障之基本人權及第十六條所保障之基本訴訟權（司法院
      釋字第三八四號、第五八二號解釋參照），為確保刑事被
      告此二項權利，九十二年二月六日修正公布之刑事訴訟法
      ，除保留被告此二項權利外，另設立交互詰問制度，並採
      用傳聞法則，於第一百五十九條第一項規定：被告以外之
      人於審判外之言詞或書面陳述，除法律有規定者外，不得
      作為證據。故證人在刑事訴訟，不論於九十二年二月六日
      修正公布之刑事訴訟法施行前或施行後，原則上，應於審
      判中依法定程序到場具結陳述，並與被告同時在場彼此面
      對面互為質問及接受被告之詰問，其陳述始得作為認定被
      告犯罪事實之判斷依據；如證人以聞自他人（即原始證人
      ）在審判外之陳述作為內容之陳述，因非陳述其親自聞見
      或經歷之事實，而屬傳聞之詞，即無從藉由被告與其對質
      及對其詰問，以擔保其陳述內容之真實性，又因該他人（
      即原始證人）非親自到庭作證，法院無從命其具結而為誠
      實之陳述，亦無從藉由被告對質詰問權之行使，以確認該
      傳聞陳述之真偽，以之作為不利被告之證據，即侵害被告
      憲法上之對質詰問權，除法律另有規定外，應認不具證據
      能力。最高法院九十四年度台上字第三九０七號裁判可資
      參照。查證人吳中偉於偵查中係結證稱：「（問：知道張
      素媚、庚○○關係？）不知道什麼關係，但我知道有一段
      時間他們常常在警衛室內一起，我問庚○○你在忙什麼，
      我問他說是不是你太太，他說不是，是請張素媚買法拍屋
      。」等語，其中所證：告訴人曾告以有請被告買法拍屋一
      節，顯係證人吳中偉經由告訴人轉告所得知之訊息，並非
      其個人親眼目睹或親耳聽聞之事實，揆諸上開裁判意旨，
      自屬傳聞證據，不得採為判決之基礎。依此，被告之選任
      辯護人王雅泠律師為被告辯護稱：證人吳中偉於偵查中之
      證述，係傳聞證據，無證據能力等語，洵屬有據，堪可採
      之。
（二）選任辯護人王雅泠律師另為被告辯護稱：卷附之錄音譯文
      並沒有完全呈現當時之情況，是經過剪輯的，且被告在錄
      音中所述之內容，係在遭強暴、脅迫下所為，錄音過程既
      經強暴、脅迫，並無證據能力云云。然查：
  １、本院臺中簡易庭於九十二年七月二十三日下午二時五十三
      分許，在本院臺中簡易庭第三十三法庭審理九十二年度中
      簡字第一六五四號被告訴請確認本票債權不存在之訴一案
      時，曾當庭撥放告訴人之女己○○提出之錄音帶，勘驗結
      果認：錄音內容與錄音譯文（參九十二年度發查字第二四
      四九號偵查卷第十一至二二頁）相符，其中除譯文第十頁
      （參前開偵查卷第二十頁）有一段音樂中斷聲，餘聽不出
      有剪接之情形等情，有本院九十二年度中簡字第一六五四
      號民事簡易訴訟程序第一審卷宗可參。而經本院再行實際
      撥放告訴人之女己○○提出之錄音帶後，經核錄音內容確
      實與上開錄音譯文大抵相符（僅有部分與本案案情無關之
      內容，因聽不清楚發音而誤譯為同音字或近音字或未譯，
      又本院九十三年度易字第一七五號告訴人、己○○、甲○○被訴強制案件刑事案卷第九十八頁至一二七頁所附錄音
      譯文，內容更為詳確），且該錄音並查無任何剪輯之跡象
      ，被告復供承上開錄音譯文之內容均係當日與告訴人、告
      訴人之女己○○、證人甲○○等人對談之內容，則選任辯
      護人辯稱：錄音譯文未完全呈現當時之情況，是經過剪輯
      云云，顯非實情，要無足取。
  ２、又上開錄音帶係告訴人之女己○○於九十二年二月十四日
      晚上七時二十分許，自臺北返回告訴人家中時，即開始錄
      音，是時被告已在告訴人家中，且除告訴人之女己○○外
      ，其餘在場之人，包括告訴人、被告、己○○男友甲○○
      ，均不知己○○有在錄音之事，此業據證人己○○、甲○○於本院審理時結證屬實，復為被告與告訴人所不爭執，
      有本院審判筆錄在卷可考，堪信實在。基此可知，證人己○○在該日錄音之動作本身，純係如實記錄當日在場人言
      談間之內容及語調，尚難認有何施強暴、脅迫而錄音之情
      事。至於被告、證人己○○、甲○○在當日與被告商談時
      ，曾否對被告施強暴、脅迫以致影響被告之自由陳述，則
      另關涉被告在上開錄音中所陳述之內容，是否出於其自由
      意志、所述各節是否得為證據之問題，自不得與證人己○○是否係施強暴、脅迫而為錄音之動作相混淆。選任辯護
      人以被告於錄音帶中之陳述，係在遭強暴、脅迫下所為，
      進而推認錄音之製作有強暴、脅迫情狀，錄音帶及譯文應
      無證據能力云云，並不可採。
  ３、另按刑事訴訟法上「證據排除法則」，係指將具有證據價
      值，或真實之證據因取得之程序之違法，而予以排除之法
      則。而私人之錄音、錄影之行為所取得之證據，應受刑法
      第三百十五條之一與通訊保障及監察法之規範，私人違反
      此規範所取得之證據，固應予以排除。惟依通訊保障及監
      察法第二十九條第三款規定：「監察人為通訊之一方或已
      得通訊之一方事先同意，而非出於不法目的者，不罰」，
      通訊之一方非出於不法目的之錄音，所取得之證據，即無
      證據排除原則之適用。經查，證人己○○提出之錄音帶及
      錄音譯文（九十二年度發查字第二四四九號偵查卷第十一
      至二二頁）係由證人己○○所錄製、提出，被告、告訴人
      、證人己○○、己○○男友甲○○於當日確有如錄音帶及
      譯文所示之對話內容一節，復經被告、告訴人、證人己○○、吳進進陳明在卷，則告訴人、證人己○○既係通訊之
      一方，且錄取錄音帶之目的係為保留其等與被告間討論財
      務糾紛過程之證據，尚非出於不法目的，並無任何竊聽或
      竊錄他人之行為。參以證據排除之目的係在杜絕偵查機關
      之違法搜索、監察，而未及於私人之合法搜證行為，本於
      前揭說明及法律規定，應認上開錄音帶及其譯文，均有證
      據能力，辯護人此部分之辯護，尚無足取。
（三）惟按被告之自白，非出於強暴、脅迫、利誘、詐欺、疲勞
      訊問、違法羈押或其他不正之方法，且與事實相符者，得
      為證據。刑事訴訟法第一百五十六條第一項定有明文。查
      被告於上開錄音過程中，雖在告訴人、己○○、甲○○等
      人之質問下，而就其與告訴人間之金錢糾紛有所應答，但
      經臺灣高等法院臺中分院刑事庭於告訴人、己○○、甲○○被訴強制案件（九十三年度上易字第六四四號）審理後
      ，認被告於九十二年二月十四日十九時三十分許到達告訴
      人住處後，證人己○○自錄音帶顯示有令在場之另二名不
      詳姓名之男子先將告訴人住處房屋之鐵捲門拉下之時起，
      即以非法之方法剝奪被告之行動自由，證人甲○○復向被
      告稱：「今天事情不能解決我不可能讓你走．．．」等語
      ，證人己○○因被告無法交待錢的去向，又向被告稱：「
      我不要拖時間，我閒閒沒事，我陪你耗到明天都沒有關係
      ．．．」等語。之後，告訴人、證人己○○、甲○○等三
      人與被告核算被告向告訴人所拿金錢之數目，並由告訴人
      、證人己○○負責先行填妥除發票人欄空白之本票五紙、
      除借款人欄空白之借據一紙及除保證人欄空白之保證書一
      紙，再強迫被告須在其上簽名，並交出駕照，證人甲○○
      謂：「你不要給我裝傻，我告訴你，你東西（指身分證、
      駕照等證件）給我拿出來」等語，證人己○○則謂：「身
      分證拿出來．．．我打算這條命不要了」等語，因告訴人
      、證人己○○、甲○○等人接續對被告施以此言語上之脅
      迫，致使被告心生畏懼，而聽從該三人之指示，於告訴人
      、證人己○○已填妥除發票人欄空白之本票五紙、除借款
      人欄空白之借據一紙及除保證人欄空白之保證書一紙上，
      簽下其姓名並按捺指印，且交出其所有之駕照一枚。嗣於
      同日二十三時十五分許，因被告已簽下前揭本票、借據、
      保證書後，被告被限制行動達五小時以上，告訴人、證人
      己○○、甲○○等人始開門讓其離去，因認告訴人、己○○、甲○○就上開所為，均係犯刑法第三百零二條第一項
      之非法奪人之行動自由罪，並各處以有期徒刑三月，如易
      科罰金，以銀元三百元折算一日確定等情，有臺灣高等法
      院臺中分院九十三年度上易字第六四四號刑事判決可佐；
      而本院民事庭在九十二年度簡上字第三八一號被告訴請確
      認本票債權不存在之訴中，亦認定被告係遭脅迫始簽發上
      開本票五紙，並判決告訴人持有其中票據號碼THN0000000
      、THN0000000號二紙本票，對被告之票據權利不存在，告
      訴人並應返還該二紙本票予被告，且經確定在案等情，則
      有本院九十二年度簡上字第三八一號民事判決足憑。據上
      ，被告於上開錄音中，自證人己○○喝令「鐵門拉下來」
      時起（參本院九十三年度易字第一七五號刑事案卷第一０
      六頁譯文），其顯已處於被脅迫之狀態，至臻明確，此後
      被告於錄音中所為之陳述，自難認係出於自由意志而為，
      而非適法證據，應認被告此部分審判外之陳述，無證據能
      力。至於被告於錄音當日在證人己○○喝令拉下鐵門之前
      ，與告訴人、證人己○○、甲○○之錄音對談，尚查無任
      何被強暴、脅迫之情狀，參諸前揭規定，應認被告前此所
      為之陳述，仍有證據能力，合先敘明。
五、經查：
（一）上開公訴意旨，雖據告訴人具狀指訴歷歷，復於警詢、偵
      查及本院審理時迭次指訴綦詳，公訴人並舉證人吳中偉、
      己○○、甲○○、丙○○，欲佐其說，但查：
  １、證人吳中偉於偵查中之證述，並無證據能力，已詳述如前
      ，自無從資為本案判斷事實之根據。
  ２、證人己○○於本院審理時係結證稱：「（問：第一次知道
      告訴人買股票、法拍屋是何時？）正確日期不記得。約在
      九十二年案發前二年，我跟告訴人說小心一點，告訴人說
      對方是他大樓的住戶。」、「（檢察官問：之前有見過被
      告？）沒有。案發（按指九十二年二月十四日）那次才第
      一次見到被告。」、「（辯護人問：妳知道妳父親有買法
      拍屋及股票，是二年前嗎？）應該是。事情發生以前，我
      就有聽我父親講，大概蠻長一段時間後我才找告訴人。」
      、「（辯護人問：錄音譯文中有提到一些數字，是如何得
      知？）我是當天才知道，還叫我父親當場算多少錢。」、
      「（辯護人問：妳的意思是妳不知道妳父親給被告多少錢
      ？）我不曉得。」、「（檢察官問：妳父親何時才有強烈
      地說不信任被告？）到很後面，因為我一直逼問我父親股
      票、房子的事情，因為我父親之前偶而提到股票賺多少錢
      ，房子怎麼樣。」等語；證人甲○○到庭則結證稱：九十
      二年二月十四日之前未見過被告，伊是過年回家聽告訴人
      說被騙錢等語。可知證人己○○、甲○○對於告訴人與被
      告間之金錢糾紛，在九十二年二月十四日之前，均係聽自
      告訴人單方面之說詞，對於告訴人與被告間究竟有如何之
      約定、是否交付何等財物等節，從未親聞，亦不曾深入瞭
      解，到底被告與告訴人兩歧之說詞，孰是孰非，證人己○○、甲○○就事件之始末顯然全無所悉，所為證言自無從
      據為認定告訴人之指訴是否可採之依憑。
  ３、證人丙○○於本院審理時又僅結證稱：「被告與告訴人都
      是我的朋友．．．有一天告訴人跟我提到被告跟他拿很多
      錢，去買房子，告訴人說被告告他恐嚇。」、「告訴人先
      跟我抱怨，說被告跟他拿錢，我跟被告聯絡，我問被告，
      說告訴人跟我說妳跟告訴人拿錢，被告跟我說她是冤枉的
      ，她是義務替告訴人跑路，我有勸他們不要告來告去。」
      、「（檢察官問：你有無聽過被告辯解？）我只記得被告
      她說只是替告訴人跑腿。」、「（檢察官問：有沒有聽過
      他們講法拍屋或股票的事情？）沒有。我只是對他們金錢
      糾紛提出建議，說給一半或更少，儘量。」、「被告不是
      叫我去問，是我提供意見．．．」等語，可知證人丙○○
      對於被告與告訴人間究竟有無購買股票或法拍屋之約定、
      詳情如何，均無所悉，其之所以知曉被告與告訴人有金錢
      糾紛，亦純係單方面聽自告訴人提供之訊息，並非自己親
      身之見聞。依此，證人丙○○上開所證，至多能證明在被
      告與告訴人間已就上開本票債權不存在之民事訴訟及被告
      對告訴人提起強制罪之刑事案件涉訟中，證人丙○○曾為
      雙方試行和解未果之事實，對於被告與告訴人間究竟有何
      金錢糾葛、彼此是否確有購買股票或法拍屋之約定，甚至
      被告是否確有收受告訴人之金錢、金額多少等節，因均未
      見聞，自無從佐實告訴人之指訴是否實在。
  ４、告訴人本身雖亦到庭具結，以證人身分而為證述，但查，
      告訴人以證人身分所為之證述，本質上仍屬告訴人之陳述
      ，並非告訴人以外之其他證據，尚不能充為告訴人指訴是
      否可採之補強證據，乃至明之理。
  ５、據上，證人吳中偉於偵查中之證述，證人己○○、甲○○
      、丙○○分別於本院時之證詞，顯均無從用以證明告訴人
      之指訴是否實在。
（二）公訴人另謂：依九十二年二月十四日之錄音帶錄音譯文前
      後文觀之，被告自始均能與告訴人等就金額部分對談，足
      認被告應確曾拿取告訴人上開金錢無誤云云。惟查，被告
      於九十二年二月十四日之錄音，僅證人己○○喝令拉下鐵
      門之前之陳述，有證據能力一節，已詳述於前，而細鐸被
      告此部分有證據能力之陳述（參本院九十三年度易字第一
      七五號強制案件刑事案卷第九十八頁至一０六頁所附錄音
      譯文），被告對於證人己○○質問有關告訴人交付金錢購
      買法拍屋之事，僅表示是以自己之名義向法院標買，是伊
      出資金，房子還是伊所有，期間雖有提及伊曾向合夥之代
      書表示這一間房屋有答應要給告訴人，且不同意代書過戶
      給他人等語，但大部分之談話多在說明伊與代書就此房屋
      彼此間有發生問題，自己也是受害者等事，則依被告此部
      分之錄音陳述，顯尚難釐清其與告訴人間究竟在購買法拍
      屋一事上，相互間有何約定或金錢之交付。至於證人己○○質問被告關於股票買賣究竟拿取告訴人多少金錢一節，
      依錄音譯文所示，可知係告訴人自行回答一百一十八（萬
      ）元後，被告僅重覆「一百一十八」，隨即表示「你（按
      指告訴人）過去大陸的錢都是我幫你辦的」、「去大陸換
      美金就換了二十萬」，並要求「你給我時間好不好」，且
      此後，證人己○○、甲○○僅再經過四個對話，即發生證
      人己○○令稱：「鐵門拉下來」等語之情事，則以被告前
      此所為之陳述內容觀之，雖可確認被告有為告訴人前往大
      陸辦理兌換美金二十萬元之事（此本即為被告所不爭執）
      ，但被告究竟有無拿取告訴人一百一十八萬元？被告原本
      是否曾答應告訴人要用該等款項幫忙購買股票等等，仍屬
      有疑，尚欠明確，實難遽以認定被告對於告訴人、證人己○○、甲○○所質問之收取告訴人現金購買股票、法拍屋
      之事，已有肯認之表示。公訴人徒以被告此部分之對談，
      即認被告應確曾拿取告訴人上開金錢無誤，尚嫌速斷。
（三）公訴人又提出被告交付予告訴人載有：「欣耘實業有限公
      司，張淑惠、行動電話0000000000」之名片一張（九十三
      年度偵字第一三一八號偵查卷第四十八頁）、臺中水湳郵
      局客戶歷史交易清單、定期儲金存單歷史交易活動詳情表
      、國防部主計局儲蓄會國軍軍人儲蓄資訊作業系統、土地
      銀行臺中分行存摺類取款憑條、交易明細表及彰化銀行匯
      款申請書影本等件，欲佐其說。然查：
  １、卷附之臺中水湳郵局客戶歷史交易清單，固能證明告訴人
      有於八十八年二月二十三日、三月十日、七月二日，先後
      提領現金二十萬元、十五萬元、十萬元；卷附之定期儲金
      存單歷史交易活動詳情表，亦能說明告訴人有於同年三月
      三十日自郵局定期存款解約十八萬一千五百零九元；卷附
      之國防部主計局儲蓄會國軍軍人儲蓄資訊作業系統資料，
      復可證明告訴人有於同年四月二十日自聯勤收支組定期存
      款解約提款四十萬元；卷附之土地銀行臺中分行存摺類取
      款憑條、中央信託局股份有限公司人壽保險處函附之保險
      單貸款申貸書、保單貸款借據、彰化銀行匯款回條聯、匯
      款申請書等件，則能證明告訴人於同年六月二十三日自土
      地銀行以人壽保單借款十七萬元等事實，但告訴人之上開
      金錢均係提領現款，故而各筆款項在提領後之流向，並無
      法依上開卷附文件加以查明。告訴人雖謂：其中向土地銀
      行臺中分行辦理人壽保單借款之十七萬元，係被告代為填
      單申請等語，但為被告堅詞否認之，且經檢察官當庭命被
      告書寫「庚○○」十一遍，並向中央信託局股份有限公司
      人壽保險處調取該筆十七萬元保險單貸款申貸書、保單貸
      款借據及向彰化銀行敦化分行調取該筆款項匯款申請書（
      代收入傳票），相互比對筆跡結果，徒以肉眼觀之，上開
      文件上之「庚○○」三字與被告當庭書寫之「庚○○」三
      字，尚難遽認係出自同一手筆；另經檢察官向土地銀行臺
      中分行調取該筆十七萬元之存摺類取款憑條原本，並命臺
      中縣警察局刑事警察隊鑑識組採驗該取款憑條上有無被告
      之指紋，經該隊鑑識組依寧海德林法採驗結果，亦未採獲
      可資比對之指紋等情，則有臺中縣警察局採驗報告書存卷
      可查。綜上，告訴人與被告間究竟有無告訴人交付金錢委
      由被告投資股票、購買法拍屋之約定？究竟告訴人有無將
      上開款項中之一百一十八萬元陸續交付予被告等等，均無
      從以此等文件證明之，自亦不能作為告訴人上開指訴是否
      實在之徵憑。
  ２、另按被告否認犯罪所持之辯解縱屬不能成立或有可疑，亦
      不足據為有罪之認定，仍非有積極證據足以證明其犯罪，
      不能遽為有罪之認定。最高法院四十二年度台上字第三七
      三號、四十六年度台上字第八六０號裁判可資參照。查被
      告於偵查中先係否認曾交付卷附載有：「欣耘實業有限公
      司，張淑惠、行動電話0000000000」之名片一張予告訴人
      ，嗣於本院審理時則翻異前詞，改稱：曾交付告訴人該張
      名片，但該名片是友人莊茗涵（原名戊○○）私自印製之
      物，伊從未使用，是與告訴人閒聊之際，隨意取出向告訴
      人提起好友私下印製名片之趣事云云，可知被告對於有否
      交付告訴人上開名片之單純事實，已經為先後兩歧之說詞
      ，且經訊之證人莊茗涵，復到庭結證稱：被告曾表示要擔
      任耕耘實業有限公司之業務員，故由伊帶被告與該公司老
      闆認識，但伊不曾未經被告同意或代被告印製上開名片等
      語，有本院審判筆錄在卷可考，足見被告於本院審理時所
      為此部分說詞，並非實在。惟依此，縱然生有被告所陳部
      分情節恐有虛妄或隱瞞之疑義，但依前開說明，仍不足據
      為任何不利於被告之認定。
（四）再者，被告與告訴人均曾同意前往內政部警政署刑警察局
      接受測謊，且經該局以DoDPI區域比對法、沈默回答法、
      激勵測試法施測結果：被告於測前會談中否認自八十八
      年至九十二年間，有陸續拿告訴人超過一百萬元，測試結
      果因圖譜反應不一致，無法有效鑑判。告訴人於測前會
      談中聲稱自八十八年至九十二年間，曾陸續交付超過一百
      萬元給被告，因告訴人年事已高，對測試題目反應及理解
      能力欠佳，致生理反應圖譜無法有效鑑判等情，有該局九
      十四年四月二十六日刑鑑字第０九四００六五四六０號鑑
      定書在卷可稽。是依上開鑑定書，仍無從據為告訴人指訴
      確屬實在之佐實，更無法作為不利於被告之憑證。
（五）綜上所陳，公訴人所起訴之犯罪事實，雖有告訴人之指訴
      歷歷，但所舉之其他證據，均不足以作為告訴人指訴之補
      強證據，以致無從認定告訴人之指訴是否係與事實相符。
      是以，被告所為部分辯解，縱屬不可採信，惟在欠缺其他
      積極證據或間接證據之情況下，本院綜合各情，認依目前
      現有事證，仍未能達於通常一般之人均不致有所懷疑，而
      得確信告訴人所稱被告連續詐欺取財之指訴，確實為真之
      程度。此外，本院復查無其他證據可證被告確有公訴人所
      指之詐欺取財犯行，揆諸首揭說明，既無積極證據足認被
      告有刑法第三百三十九條第一項之詐欺取財罪嫌，不能證
      明被告犯罪，即應依法諭知無罪之判決。
（六）公訴人雖聲請訊問證人王麗麗，以證明證人王麗麗亦持有
      被告交付之名片，且受被告詐騙等情，然查該等事實與本
      案被告是否詐欺取財告訴人之待證事實無關，自無訊問之
      必要，附此敘明。
據上論斷，應依刑事訴訟法第三百零一條第一項，判決如主文。
本案經檢察官乙○○到庭執行職務
中　　華　　民　　國　　94　　年　　8 　　月　　22　　日
                  刑事第十一庭  審判長法　官  林源森
                                      法　官  王世華
                                      法　官  莊嘉蕙
以上正本證明與原本無異。
如不服本判決，應於送達後十日內向本院提出上訴狀（須附繕本
），上訴於臺灣高等法院臺中分院。
　　　                                書記官　魏愛玲
中　　華　　民　　國　　94　　年　　8 　　月　　22　　日
